臺灣臺南地方法院新市簡易庭民事判決
                                    111年度新簡字第328號
原      告  余金龍  

被      告  劉育志  

上列當事人間損害賠償事件，經本院於中華民國111年7月14日言
詞辯論終結，本院判決如下：
    主      文
被告應給付原告新臺幣壹萬柒仟零玖拾柒元。
原告其餘之訴駁回。
訴訟費用新臺幣壹仟伍佰伍拾元，其中新臺幣壹佰柒拾壹元由被
告負擔，餘由原告負擔。
本判決原告勝訴部分得假執行。
    事實及理由
一、被告經合法通知，未於言詞辯論期日到場，核無民事訴訟法
    第386條所列各款情形，應依原告之聲請，由其一造辯論而
    為判決。
二、原告起訴主張： 
　㈠被告於民國111年2月20日與訴外人國通汽車股份有限公司(下
    稱國通汽車)簽立買賣契約書，並以貸款新臺幣(下同)750,0
    00元方式購買車牌號碼000-0000號自用小客車(下稱系爭車
    輛)，原告為國通汽車銷售業務人員，代表國通汽車與被告
    洽談、簽立上開買賣契約。系爭車輛之訂金20,000元、車輛
    加裝之配件10,000元、辦理新車過戶之牌照稅6,047元、燃
    料費4,080元、汽車新領號牌費、汽車行車執照費與小型車
    檢驗費1,250元、手續費520元等款項均先由原告墊付。此外
    ，被告以舊車換新車方式購車，但被告之舊車尚積欠違規罰
    鍰5,200元，亦由原告墊付繳清後，由被告領取50,000元之
    貨物稅退稅款，被告卻未清償原告上開墊付之違規罰鍰。詎
    料，系爭車輛辦妥車籍過戶後，被告另以貸款方式購買中古
    車，因貸款公司告知不可同時有2筆購車貸款之故，被告便
    選擇以貸款方式購入中古車，拒絕給付系爭車輛購車款及上
    開原告墊付款項。
　㈡經原告與被告協商，被告同意將系爭車輛先過戶回國通公司
    或再轉售他人，然系爭車輛過戶予被告已屬領牌車，導致價
    值減損100,000元，原告受有上開車輛價值減損之損害。原
    告因被告未依約履行系爭車輛買賣契約，遭被告積欠上開代
    墊之稅款、罰鍰、訂金、車輛配件等款項，及受有車輛價值
    減損，而被告經催告仍不依約定償還積欠款項及辦理車籍過
    戶，爰依法起訴請求被告給付150,000元。
　㈢聲明：被告應給付原告150,000元。　
三、被告方面：被告未於言詞辯論期日到場，亦未提出書狀作任
    何聲明或陳述。 
四、得心證事由： 
　㈠按當事人主張有利於己之事實者，就其事實有舉證之責任。
    但法律別有規定，或依其情形顯失公平者，不在此限，此為
    民事訴訟法第277條所明定。而民事訴訟如係由原告主張權
    利者，應先由原告負舉證之責，若原告先不能舉證，以證實
    自己主張之事實為真實，則被告就其抗辯事實即令不能舉證
    ，或其所舉證據尚有疵累，亦應駁回原告之請求，此為舉證
    責任分配原則之理。次按債權人基於債之關係，得向債務人
    請求給付，民法第199條固定有明文。惟若雙方間並無債之
    關係存在，債權人之請求，即非有理，此即為債之關係相對
    性。
　㈡本件原告主張被告透過原告向國通公司貸款購買系爭車輛，
    原告為被告代為繳納辦理新車過戶牌照稅6,047元、燃料費4
    ,080元、汽車新領號牌費、汽車行車執照費與小型車檢驗費
    1,250元、手續費520元等稅捐及辦理車籍過戶。又被告係以
    舊車換新車方式購車，為能申領貨物稅退稅50,000元，原告
    復代被告繳納舊車積欠之違規罰鍰5,200元乙節，業據提出
    所述相符之訂購合約書、行車執照、被告身分證、存證信函
    、車輛領牌規費代收明細表、車輛領牌規費代收明細表、臺
    南市政府交通局自行收納款項收據(即違規罰鍰收據)、交通
    部公路總局自行收納款項收據(即汽車新領號牌費、汽車行
    車執照費與小型車檢驗費等費用收據)、111全期汽車燃料使
    用費繳納通知書、臺南市政府稅務局111年使用牌照稅繳款
    書等影本為證。是被告雖未到庭辯論，亦未提出書狀答辯，
    本院綜合上開事證，可信原告主張為真實。從而，原告依據
    不當得利之法律關係，請求被告返還墊付之交通罰鍰5,200
    元、新車過戶牌照稅6,047元、燃料費4,080元、行政費及檢
    驗規費1,250元、過戶掛牌手續費520元，合計17,097元，核
    屬有據，應予准許。
  ㈢又原告主張被告購車時，系爭車輛訂金20,000元及汽車配件1
    0,000元均為原告代為墊付乙節，則提出電子發票證明聯及
    國通汽車股份有限公司配件選購單等件為據。雖原告提出之
    電子發票證明聯明細表記載「預收貨款-訂金20,000TX、單
    號KTN0000000」，但原告提出之訂購合約書記載總車價75萬
    元，貸款金額亦為75萬元，「收款」一欄為空白，果原告有
    為被告墊付2萬元定金，訂購合約書應無未予記載之理，上
    開二項書證顯不相符。再者，原告提出之電子發票證明聯明
    細表記載「預收貨款-訂金20,000TX、單號KTN0000000」，
    對照汽車買賣交易慣例，業務員為客戶辦理過戶事宜需繳納
    相關稅捐，又因熟稔作業程序知悉所需費用若干，通常會向
    客戶預收一定款項(過戶完成多退少補)，及發票上預收2萬
    元核與上述原告代被告墊付17,097元之金額相當，非無可能
    為預收之作業款項，而非購車訂金。又綜若該紙發票確為購
    車之訂金，發票並無付款人之資訊，本院亦無從以電子發票
    證明聯得到原告代被告墊付2萬元定金之心證。另原告提出
    之國通汽車股份有限公司配件選購單，僅足知悉系爭車輛選
    配配件項目，但無各項配件之金額，無從認定配件金額若干
    。及交易習慣常有業務員贈送客戶配件之情，該紙配件選購
    單之配件是否均為被告所選購並由原告代為墊付，亦非無疑
    。是依上揭舉證責任說明，原告所提電子發票證明聯及國通
    汽車股份有限公司配件選購單，不足證明曾代被告墊付訂金
    2萬元及汽車配件價金1萬元之事實，原告請求被告償還上開
    訂金及配件價金共3萬元，核屬無據，不予准許。
　㈣再查，原告主張因被告另購買中古車，而系爭車輛業已掛牌
    ，若再過戶予第三人，將受有價值減損10萬元之損害，請請
    求被告賠償原告10萬元乙節，惟系爭車輛買賣契約當事人為
    國通公司與被告，此觀諸原告提出系爭車輛訂購合約書-約
    定事項頁末明確記載「出賣人：國通汽車股份有限公司、買
    受人：劉育志」自明，是原告顯非系爭車輛出賣人，揆諸上
    開債之相對性原則說明，縱使系爭車輛確因被告遲延支付買
    賣價金、遲延受領車輛，造成已辦理車籍過戶之系爭車輛有
    價值減損，原告亦不因此受有損害，自無權請求被告賠償車
    輛價值減損之損害。從而，原告請求被告賠償系爭車輛價值
    減損100,000元，與法不合，不應准許。
　㈤綜合上述，原告依不當得利之法律關係請求被告償還墊付之
    交通罰鍰5,200元、新車過戶牌照稅6,047元、燃料費4,080
    元、行政費及檢驗規費1,250元、過戶掛牌手續費520元，共
    計17,097元，為有理由，應予准許；逾此部分之請求，則無
    理由，不予准許。
五、按各當事人一部勝訴、一部敗訴者，其訴訟費用，由法院酌
    量情形，命兩造以比例分擔或命一造負擔，或命兩造各自負
    擔其支出之訴訟費用。法院為終局判決時，應依職權為訴訟
    費用之裁判，此民事訴訟法第79條及第87條第1項定有明文
    。本件訴訟除原告支出第一審裁判費用1,550元，兩造並無
    其餘費用支出，是本件訴訟費用額確定為1,550元，並按兩
    造勝敗程度酌定各應負擔之訴訟費用。及本件係依民事訴訟
    法第427條第1項規定，適用簡易程序之簡易事件，所為被告
    敗訴之判決，依同法第389條第1項第3款之規定，應依職權
    宣告假執行。
六、據上論結，本件原告之訴為一部有理由，一部無理由，依民
    事訴訟法第436條第2項、第385條第1項前段、第79條、第38
    9條第1項第3款，判決如主文。　　　　　
中　　華　　民　　國　　111 　年　　8 　　月　　12　　日
                  臺灣臺南地方法院新市簡易庭
　　　　　　　　　　　　　　　　　法  官　許蕙蘭
上為正本係照原本作成。
如不服本判決，應於送達後20日內，向本院提出上訴狀並表明上
訴理由，如於本判決宣示後送達前提起上訴者，應於判決送達後
廿日內補提上訴理由書（須附繕本）。如委任律師提起上訴者，
應一併繳納上訴審裁判費。
中　　華　　民　　國　　111 　年　　 8　　月　　12　日
　　　　　　　　　　　　　　　　　書記官　柯于婷